臺灣高等法院臺中分院刑事判決　　　　　　　　　　九十年度上訴字第一八三號
　　　上　訴　人
　　　即　被　告　丁○○
右上訴人等因常業竊盜等案件，不服臺灣彰化地方法院九十年度易字第九三三號中華
民國九十年八月七日第一審判決（起訴案號：臺灣彰化地方法院檢察署九十年度偵字
第二０七八號），提起上訴，本院判決如左：
      主  文
原判決關於乙○○、丁○○部分撤銷。
乙○○共同連續意圖為自己不法之所有，以恐嚇使人將本人之物交付，累犯，處有期
徒刑壹年。
丁○○共同以犯竊盜罪為常業，處有期徒刑壹年陸月。
扣案之郵政儲金金融卡、亞太銀行金融卡各壹張、行動電話貳支、帳冊壹本、被害人
名單壹張、局帳號紀錄單壹張、鴿籠壹個、尼龍鴿網壹張、望遠鏡壹付、現金新台幣
壹萬壹千元均沒收。
      事  實
一、乙○○前於八十七年間因竊盜案件，經原審法院判處有期徒刑一年確定，於八十
    九年四月九日執行完畢，仍不知悔改；甲○○（已經原審判處有期徒刑三年六月
    ，並於刑之執行前令入勞動場所強制工作，期間為三年確定），甲○○、丁○○
    共同基於常業竊盜及恐嚇取財之概括犯意，乙○○則基於共同竊盜及恐嚇取財之
    概括犯意，自八十九年四月間某日起，由甲○○在彰化縣彰化市八卦山脈牛埔里
    山區架設鴿網，捕捉而竊取他人之賽鴿，得手後再依賽鴿腳環上所附之電話，由
    甲○○以電話聯絡鴿主，表明賽鴿在其手上，要以每隻新台幣（下同）一千五百
    元至二千元不等之價始能贖回，否則不能飛回，自八十九年十月起，丁○○亦加
    入甲○○上開竊盜及恐嚇取財之犯行，共同上山竊取賽鴿，再由甲○○或丁○○
    以0000－000000號行動電話聯絡如附表所列鴿主共六十七人，要脅以
    每隻一千五百元至二千元不等之代價贖回，否則賽鴿不能飛回。鴿主唯恐其所有
遭擄獲之賽鴿被殺害而心生畏怖，遂允諾之，並依甲○○或丁○○指示將贖款匯
    入其等指定之帳號0000000號（郵局帳戶、以甲○○名義開戶）、000
    0000號（郵局帳戶、以乙○○名義開戶）、0000000000000號
    （亞太銀行帳戶、以丁○○名義開戶）、或0000000號（郵局帳戶、以丁○○名義開戶）等帳戶內，其中乙○○則參與打電話向鴿主恐嚇取財三次，提領
    恐嚇取財所得款項二次，得款後由甲○○、丁○○、乙○○三人分別提領並朋分
    花用。甲○○、丁○○並以此維生。嗣於九十年三月十四日下午五時許，為警據
    報當場查獲甲○○在彰化縣彰化市○○路○段二四五之一號大竹郵局前以帳號0
    000000號提款卡正提領現金五千元，並扣得郵政儲金金融卡、亞太銀行金
    融卡各一張及現金六千元，復在甲○○所有之車牌號碼ＰＫ─六七○六號自用小
    客車內扣得行動電話二支、被害人名單一張、帳冊一本、郵政自動櫃員機儲戶交
    易明細表、局帳號紀錄單各一張、鴿籠一個、賽鴿四隻、望遠鏡一付、現金五千
    元等物，又由甲○○帶同前往牛埔里山區其架設鴿網之地點起出尼龍鴿網一張，
    並循線查獲丁○○及乙○○，始知上情。而上開被害人名單、帳冊一本，局帳號
    記錄單均係丁○○所記載。
二、案經被害人丙○○訴由彰化縣警察局移送臺灣彰化地方法院檢察署檢察官偵查起
    訴。
      理  由
一、訊據被告丁○○對於右揭犯罪事實坦承不諱，被告乙○○則矢口否認右揭犯行，
    辯稱：伊並未參與擄鴿勒贖云云。惟查，被告乙○○於警訊中坦承其曾先後三次
    打電話向鴿主恐嚇取財，二度提領恐嚇取財所得款項（見第四四九九號卷第五頁
    ），且其亦提供郵局帳號供鴿主匯入款項，甲○○、丁○○於警訊中亦指稱乙○○有參與該項犯行；核與被害人廖新賜等指訴之情節相符，並有郵政儲金金融卡
    、亞太銀行金融卡各一張、行動電話二支、被害人名單一張、帳冊一本、郵政自
    動櫃員機儲戶交易明細表、局帳號紀錄單、贓物認領保管單各一張、鴿籠一個、
    望遠鏡一付、尼龍鴿網一張、現金一萬一千元、郵政國內匯款執據九十七張扣案
    可稽。故被告乙○○辯稱其無參與該項犯行，並不足採。又被告丁○○自八十九
    年十月間起即從事竊盜及恐嚇取財犯行，時間長達五個月，所得利益達數十萬元
    ，被害人數達六十七人，且期間未有其餘謀生方式，顯以此為常業，故本件事證
    明確，被告等犯行均堪認定。
二、茲應審究者，即被告丁○○究係自何時起參與甲○○之犯行。丁○○於警訊之初
    即供稱，其自八十九年七月開始認識甲○○（見九十彰警刑字第三四八六四號函
    卷第六頁背面），於本院訊問中供承其自八十九年十月始參與甲○○之犯行，甲○○亦如此供述。而依起訴書附表匯入款時間以觀，在八十九年十月之前，被害
    人均未匯款入丁○○之帳戶，雖編號九十四記載許金德於八十九年三月五日匯入
    丁○○郵局帳號一千八百元，然此係筆誤，因許金德於警訊中係供稱九十年三月
    五日匯入。再者，丁○○於八十九年七月間因與夫婿不合，離家出走，縱隨即認
    識甲○○，亦理應多加觀察瞭解，是否認識即參與犯行，亦值懷疑，故其供稱自
    八十九年十月起參與該項犯行，尚屬可採。
三、核被告丁○○所為，均係犯刑法第三百二十二條之常業竊盜罪及同法第三百四十
    六條第一項之恐嚇取財罪，檢察官認係連續犯同法第三百二十條第一項，容有誤
    會，起訴法條應予變更。被告乙○○所為，係犯行法第三百二十條第一項之竊盜
    罪、第三百四十六條第一項之恐嚇取財罪。被告等與甲○○就上開各該犯行間，
    互有犯意之聯絡及行為之分擔，為共同正犯。其等先後多次恐嚇取財犯行，及乙○○多次竊盜犯行，時間緊接，所犯係犯罪構成要件相同之罪，顯係基於概括犯
    意為之，應以連續犯論處，並加重其刑。被告等所犯上開二罪間，有方法、結果
    之牽連關係，為牽連犯，丁○○應從一重以常業竊盜罪處斷，乙○○應以恐嚇取
    財罪論處。被告乙○○前於八十七年間因竊盜案件，經原審法院判處有期徒刑一
    年確定，於八十九年四月九日執行完畢，有台灣彰化地方法院檢察署刑案資料查
    註紀錄表在卷可按，其受有期徒刑執行完畢後，五年以內再犯本件有期徒刑以上
    之罪，為累犯，應依法遞加重其刑。公訴人雖認被告丁○○、乙○○自八十九年
    四月起即與甲○○犯有九十五次竊盜、恐嚇取財犯行，然丁○○、乙○○所參與
    者僅事實欄所載之次數，其餘則尚不能證明其等有犯罪，因公訴人認此部分與判
    刑部分有裁判上一罪關係，故均不另為無罪之諭知。
四、原審對被告丁○○、乙○○予以論罪科刑，固非無見，惟查，丁○○僅參與六十
    七次，乙○○參與三次左右，原審認均犯九十五次，即有未合，被告等上訴意旨
    ，執此指摘原審判決不當，顯有理由自應由本院予以撤銷改判。爰審酌被告二人
    之素行，犯案之次數，暨犯後態度等一切情狀，分別量處如主文第二、三項所示
    之刑。扣案之郵政儲金金融卡、亞太銀行金融卡各一張、行動電話二支、被害人
    名單一張、帳冊一本、局帳號紀錄單各一張、鴿籠一個、望遠鏡一付、尼龍鴿網
    一張等物，係被告等所有供犯罪所用之物，現金一萬一千元係犯罪所得之物，業
    據其等供明在卷，依法宣告沒收。另參酌被告二人之素行尚非惡劣，被告丁○○
    因離家出走，交友不慎致犯本罪，乙○○參與犯行之程度不深，因認彼二人尚無
    宣告強制工作予以矯治必要，併此敘明。
五、據上論斷，應依刑事訴訟法第三百六十九條第一項前段、第三百六十四條、第二
    百九十九條第一項前段、第三百條，刑法第二十八條、第五十六條、第三百二十
    二條、第三百廿條第一項、第三百四十六條第一項、第五十五條、第三十八條第
    一項第二款、第三款，竊盜犯贓物犯保安處分條例第三條第一項第二款，罰金罰
    鍰提高標準條例第一條前段，判決如主文。
本案經檢察官戊○○到庭執行職務。
中        華        民        國  九 十 一  年     一     月　　廿二　  日
                                  臺灣高等法院臺中分院刑事第七庭
                                        審判長法  官　林　榮　龍
                                              法　官　謝　說　容
                                              法　官　黃　日　隆
右正本證明與原本無異。
常業竊盜部分得上訴。
恐嚇取財部分不得上訴。
如不服本判決應於收受送達後十日內向本院提出上訴書狀，其未敘述上訴之理由者並
得於提起上訴後十日內向本院補提理由書（均須按他造當事人之人數附繕本）。
                                             書記官  林　端　容
中        華        民        國  九 十 一  年     一     月　　廿三　  日
                                                                        Ｋ
